【裁判字號】    88,訴,1475
【裁判日期】    900516
【裁判案由】    偽造有價證券等
【裁判全文】
臺灣桃園地方法院刑事判決                        八十八年度訴字第一四七五號
    公  訴  人  臺灣桃園地方法院檢察署檢察官
    被      告  己○○
    被      告  乙○○
    共同指定辯護人      本院公設辯護人 丁○○
右列被告因偽造有價證券案件，經檢察官提起公訴（八十八年度偵字第六四一三號偵
緝字第七十九號），本院判決如左：
    主  文
乙○○共同連續偽造有價證券，處有期徒刑參年肆月。扣案之偽造支票兩紙沒收。
己○○無罪。
    事  實
一、乙○○、庚○○（新竹地方法院審理中）夫婦二人，因戊○○（本院另股審理中
    ）允諾以新台幣一萬元之代價買受電腦一部，遂共同意圖為自己不法之所有，明
    知付款人為華南商業銀行、帳號一五三二二之三號、票號0000000號、0
    000000號之二紙空白支票為來源不明之贓物而先自某不詳人處予以收受，
    繼基於概括之犯意，連續於（一）八十七年九月二十六日由庚○○假「林福財」
    之名，以電話向丙○○佯稱購買電腦三部，約定於台北縣板橋市亞東工專前交貨
    ，以支票給付貨款後，旋由另一不詳人氏在前揭票號0000000號支票上填
    載金額新台幣二十萬四千七百五十元、發票日期八十七年九月三十日元、發票人
    欄內偽造「綠龍實業有限公司」「林福財」之印文，乙○○則聯絡不知情之己○○開車載庚○○前往赴約，再由庚○○持支票交予丙○○，致丙○○陷於錯誤而
    交付電腦三部，得手後，庚○○、己○○二人隨即驅車載運電腦開往戊○○設於
    桃園之電腦公司，由庚○○將電腦出售予戊○○。於（二）八十七年九月二十八
    日，由庚○○假林福財之名打電話向丙○○購買另二部電腦，並告知前揭支票已
    報遺失，二人遂另行約定重開支票，庚○○旋委由另一不詳人氏將前述另紙支票
    之票號更改為0000000號，填載金額三十二萬八千六百五十元、發票日八
    十七年九月三十日，在發票人欄內偽造「綠龍實業有限公司」「甲○○」之印文
    ，交乙○○收執，乙○○即以電話聯絡丙○○約於中壢市○○路與福州街口見面
    取貨交款，再找不知情傅寶信開車共往赴約。因丙○○於得悉支票遭人掛失，已
    然生疑，遂事先報警埋伏，迨乙○○持票前來時當場將之逮捕，並扣得偽造支票
    一紙。
二、案經被害人丙○○訴由桃園縣警察局中壢分局報請台灣桃園地方法院檢察署檢察
    官偵查起訴。
    理  由
一、右揭事實，訊據被告乙○○固均承於八十七年九月二十六日，曾應戊○○之要求
    ，聯絡其小叔己○○至板橋市載電腦，同年九月二十八日，受戊○○之託持支票
    至中壢市○○路與福州街口與被害人丙○○見面取貨，惟否認有偽造有價證券及
    詐欺取財之犯行，辯稱：伊僅受託辦事，不知戊○○以不法手段騙取電腦云云。
    惟查：
    （一）就八十七年九月二十六日己○○如何會至板橋市載電腦一節，被告乙○○
          於警訊時原供稱完全不知情，於偵訊時始稱戊○○打電話問我有沒有車，
          我說沒有，想辦法找，就想到己○○，己○○後來開車載一位綽號「小城
          」者，是戊○○聯絡「小城」來我家，由己○○載去北上拿電腦，於本院
          審理時又改稱係戊○○打電話問我何人有車，我說可不可以租車，他說可
          以，我便打電話給我小叔己○○叫他去載人，果然隔天己○○開車來我住
          的賓館，與我先生庚○○一起去戊○○之電腦公司云云。共犯庚○○亦附
          和其詞，供稱：戊○○打我太太乙○○手機，叫開車載人去板橋，後來我
          們夫妻打電話給我弟弟己○○，叫他開車來賓館，隔天己○○開車來賓館
          ，由我陪同至戊○○之電腦公司，戊○○叫他開車載「林福財」到板橋，
          伊並沒有去板橋云云，同案被告己○○亦為相同之供述是被告乙○○初稱
          不知情，繼改稱係先經戊○○聯絡一位綽號「阿城」者到其賓館住處與鍾
          明智會合，一同北上板橋，再改稱係己○○先至其賓館住處載其夫庚○○
          至戊○○之公司，並未言及有綽號「阿城」之人先至其住處之情，前後所
          述不惟不一致，甚且就何人與己○○同往板橋，亦與共犯庚○○所稱係「
          林福財」者，亦不相符，所稱各語，已難採信，第稽之同案被告己○○於
          偵訊時在與庚○○隔離之情況下供稱：「開鍾明裕之車子去載電腦只有一
          次，是我庚○○叫我載他去載電腦交給戊○○，之後我便將車給鍾明裕，
          拿電腦都是庚○○一人在拿」（八十七年度偵字一四六二二號案卷一一一
          頁背面）「我向鍾明裕借車載庚○○去台北買東西，是買電腦，鍾明裕是
          我弟弟，那天我哥哥找我載他去台北，他說向人買電腦，我載他去，在車
          上等他，看我哥哥將電腦搬進車內，他叫我開走，其餘我不知道，他叫我
          載去桃園交給戊○○簽收」（八十八年度偵字六四一三案卷第十四頁）等
          語明確及被告乙○○因違反毒品危害防制條例遭通緝為警於八十八年一月
          十三日緝獲，次日移送檢察官偵訊時亦供稱：第一個晚上票是戊○○拿給
          我老公（庚○○），第二次是我過去拿電腦，票也是戊○○給我的，後來
          戊○○知道我出事，就將東西搬走，我拿電腦向戊○○借二千元，那天拿
          電腦是他弟弟鍾明裕（事後查明係己○○）開車等語甚明，足見被告張惠
          玲與共犯庚○○同稱與己○○前往板橋另有其人，且支票為戊○○所提供
          等語，顯為表徵該次北上板橋取貨係戊○○一人所主導，其夫婦均不知情
          ，而編撰之卸責之詞，至無可取。
    （二）就八十七年九月二十八日如何與傅寶信一同至前中壢市○○路與福州街口
          取貨一節，被告乙○○於警訊時係稱：「當日早上戊○○在中壢火車站交
          給我信封內含支票，然後於當日晚上七時許，以電話通知我聯絡丙○○，
          並且告訴我將支票交給丙○○，丙○○會將兩箱物品交給我」「支票是游
          長江交給我，告訴我於八十七年九月二十八日二十二時許，至中壢市○○
          路與福州街口，找張先生接洽，並且將支票交給他，且說他與張先生聯絡
          好了，因此我便到該處」（八十七年偵字一四六二二號案卷十五頁）「傅
          寶信當天晚上九時許，在中壢火車站與我碰面的」（八十七年度偵字第一
          四六二二號案卷十一頁）。於檢察官偵訊時供稱：車子是戊○○約我至車
          站交給我鑰匙，請我搬東西，車子要借我開（八十七年度偵字一四六二二
          號案四十三頁）等語，核與共犯庚○○於偵訊時供稱：「開傅寶信的車，
          該車張勝賢開載我及我老婆乙○○，向戊○○拿支票，拿到後，叫傅寶信
          載乙○○去拿電腦，我則沒有去」等語，大相逕庭，亦使人生疑。又被告
          乙○○所持支票係被害人丙○○要求對方重開，換回原所開具之支票，此
          業經被害人丙○○於警訊供述甚明，佐以其於偵訊時供述：「我當時賣電
          腦，林福財給我行動電話，說要出機器很急，要送到中壢，但他有事來台
          北，我們就約在板橋亞東工專，交貨後，林福財給我支票，金額已寫好，
          因事先已講好金額，後來隔兩天，他又來電要二台電腦，我就送到中壢，
          但找不到地址，打電話不通，後來來電說那支票已經報遺失，我才去報案
          」等語，可知被害人丙○○係在九月二十八日送電腦至中壢時，經「林福
          財」之告知，始知九月二十六日所收執之支票已遭人掛失，從而被告張惠
          玲持以交換之支票，必為丙○○臨時要求買方將此次二部電腦之價值，連
          同原先三部電腦之價金一併計入重新開具，足見被告乙○○所持支票之金
          額欄及發票日原應係空白，待與丙○○協議後始再行載入，而一般店家商
          號均自早上八時或九時開始營業，丙○○經營電腦買賣亦不例外，故其在
          獲知支票掛失，要求買方重新開票，其時間應在當日八時或九時以後，換
          言之被告乙○○所持支票載入金額及發票日，最早當在該日八時或九時以
          後，然依被告乙○○前揭所述，其於當日早上七時許即已自戊○○處取得
          金額、發票日均填載完畢之支票，顯然與實情不符，故本次交易被告張惠
          玲供稱支票車子均為戊○○所提供，亦難盡信。
   （三） 依被害人丙○○之供述，其於八十七年九月二十八日再度接獲「林福財」
          電話向其訂購二部電腦，則因該自稱「林福財」者與之曾面對面接觸，並
          多次電話聯繫，被害人或許就「林福財」之容貌僅有一面之緣記憶難免模
          糊，但對於其聲音自當熟悉，是其既稱「林福財」再度向其購買電腦，顯
          然二次與其交易自稱「林福財」者，必為同一人，而前已述明八十七年九
          月二十六日與被告己○○同往板橋取貨者係庚○○，因此冒稱「林福財」
          者，應係共犯庚○○無訛。
   （四） 綜前所述，第一次與被害人丙○○接洽交易電腦者係被告乙○○之夫鍾保
          宏，該次聯絡被告己○○開車載庚○○前往板橋取貨者，復為被告乙○○
          ，第二次再度向丙○○購買電腦者同為被告乙○○之夫庚○○，而決定取
          貨交票地點者，亦為被告乙○○，佐以共犯庚○○於偵訊時亦坦承戊○○
          曾應允拿一部電腦，將給一萬元之利潤，戊○○於偵訊時亦供認有收一部
          電腦，給一萬五千元，並堅詞否認參與前揭二次電腦交易，是本案以扣案
          之二紙偽造支票與被害人丙○○交易者，應係被告乙○○夫婦二人，游長
          江並未牽涉其中，當僅係收購其夫婦二人取得之電腦。
   （五） 本案前後二次交易所使用之支票係被害人甲○○所有於八十七年七月三十
          日晚上十時許在其位於台北縣三重市○○街一五九巷二十四號六樓住處遭
          人竊走，竊走時為空白支票，此有票據掛失止付通知書二紙在卷可稽，核
          屬贓物。再依前引被害人丙○○就前後二次交易所為之供述，其與被告張
          惠玲夫婦二人係約定以支票作為支付價金之工具，故就支票之金額、發票
          日顯然於買賣成交後始決定，其中第二張支票更係九月二十八日第二次交
          易時臨時決定，前已敘明，故扣案二紙支票，在遭竊後迄被告乙○○夫婦
          二人自第三人處收受之前，其金額、發票日必屬空白，應在其夫婦二人取
          得後始完成發票行為，此雖無證據證明為該二紙支票為被告乙○○夫婦二
          人親自完成發票行為，但當為被告乙○○夫婦二人委託第三者記載以完成
          發票行為，要可認定。末查，扣案之二紙支票既非被告乙○○夫婦二人向
          合法擁有者借用亦非一般俗稱之客票，顯然為其二人所偽造，其二人竟仍
          持之向被害人購買電腦，詐欺犯意，灼然至明，堪以認定。
二、核被告乙○○所為係犯刑法第二百零一條第一項之偽造有價證券罪，同法第三百
    三十九條第一項之詐欺取財既遂罪（詐得第一次交易之三部電腦）、第三項詐欺
    取財未遂罪（第二次交易時為埋伏警員查獲）、第三百四十九條第一項收受贓物
    罪。其與配偶庚○○就上開所犯之四罪，有犯意聯絡，行為分擔，為共同正犯。
    又其偽造有價證券後持以行使，行使行為為高度之偽造行為所吸收，不另論罪。
    其先後二次偽造有價證券、二次詐欺取財，各個相類犯行間，時間均緊接，所犯
    構成要件均相同，顯均基於概括犯意為之，為連續犯，應先各以一罪。又其所犯
    上開等罪，有方法結果之牽連關係，應從一重之偽造有價證券罪處斷，並依連續
    犯之規定，加重其刑。爰審酌被告犯罪之動機、目的、手段及其品性、生活狀況
    、智識程度、犯罪所生之損害、犯罪後態度等一切情狀，量處如主文所示之刑，
    以資懲儆。至扣案之二紙支票係偽造之支票，併依法宣告沒收。
三、公訴人因被告己○○於被告乙○○第一次向被害人詐騙三部電腦時，係擔任司機
    載運電腦之人，故認其與被告乙○○就前揭犯行有犯意聯絡，行為分擔，為共同
    正犯。惟按「犯罪事實應依證據認定之，無證據不得推定其犯罪事實。」刑事訴
    訟法第一百五十四條定有明文。刑事訴訟制度受「倘有懷疑，則從被告之利益為
    解釋」、「被告應被推定為無罪」之原則所支配，故得為訴訟上之證明者，無論
    為直接或間接證據，須客觀上於一般人均不致有所懷疑，而達於確信之程度者，
    始可據為有罪之認定，倘其證明尚未達於「確信」之程度，而有合理可疑存在時
    ，即難據以為被告之不利認定，換言之，在法律判斷上，即不能為被告有罪之認
    定。本件訊據被告己○○堅詞否認與庚○○、被告乙○○共同偽造有價證券詐欺
    被害人丙○○之電腦，辯稱其僅單純載運電腦，賺取車馬費，不知交易內情等語
    。經查，親朋好友相互照應，乃人情之常，故被告己○○為兄長庚○○搬運東西
    ，並無可疑之處，實難單憑被告己○○為兄長搬運電腦一情，即可逕認其必然參
    與被告乙○○、庚○○所設計之犯罪計劃，此外復無其他積極證據，足資證明被
    告己○○與被告乙○○前述犯罪內容有犯意聯絡，其犯罪不能證明，應為其無罪
    之諭知。
據上論結，應依刑事訴訟法第二百九十九條第一項、第三百零一條第一項，刑法第二
十八條、第二百零一條第一項、第二百零五條、第三百三十九條第一項、第三項、第
三百四十九條第一項、第五十五條、第五十六條、罰金罰鍰提高標準條例第二條，判
決如主文。
本案經檢察官許炳文到庭執行職務。
中      華      民      國      九十        年    五    月    十六    日
                                 臺灣桃園地方法院刑事第一庭
                                    法  官     潘       政        宏
右正本證明與原本無異。
如不服本判決，應於判決送達後十日內向本院提出上訴狀( 應附繕本 )，上訴於
臺灣高等法院。
                                    書記官     王       月        香
中        華        民        國   九十   年   五   月    三十一    日
附錄論罪科刑法條：
刑法第二百十八條
偽造公印或公印文者，處五年以下有期徒刑。
盜用公印或公印文，足以生損害於公眾或他人者，亦同。
刑法第二百零一條
意圖供行使之用，而偽造、變造公債票，公司股票或其他有價證券者，處三年以上十
年以下有期徒刑，得併三千元以下罰金。
行使偽造、變造之公債票、公司股票或其他有價證券或意圖供行使之用收集或交付於
人者，處一年以上七年以下有期徒刑，得併科三千元以下罰金。
刑法第二百零五條
偽造、變造之有價證券、郵票或印花稅票及前條之器械、原料，不問屬於犯人與否，
沒收之。


司法院資訊處製作；財團法人民間司法改革基金會備份。
